【裁判字號】    96,交聲,1201
【裁判日期】    970122
【裁判案由】    違反道路交通管理處罰條例聲明異議
【裁判全文】
臺灣士林地方法院交通事件裁定        96年度交聲字第1201號
原處分機關  交通部公路總局台北區監理所蘆洲監理站
異議人即
受處分人    甲○○
上列異議人即受處分人因違反道路交通管理處罰條例案件，對於
交通部公路總局臺北區監理所蘆洲監理站民國96年8 月17日北監
盧字第裁46 -CG0000000 號裁決聲明異議（原舉發案號：臺北縣
政府警察局舉發違反道路交通管理事件通知單第北縣警交字第
CG-0000000號），本院裁定如下：
    主    文
原處分撤銷。
甲○○汽車駕駛人，行車速度，超過規定之最高時速貳拾公里以
上未滿肆拾公里，處罰鍰新臺幣貳仟元，並記違規點數壹點。
    理  由
一、按行車速度，依速限標誌或標線之規定，無速限標誌或標線
    者，行車時速不得超過50公里，道路交通安全規則第93條第
    1 項第1 款定有明文；復按民國90年1 月17日公布施行之道
    路交通管理處罰條例第40條規定，汽車駕駛人，行車速度，
    超過規定之最高時速，或低於規定之最低時速，或裝用測速
    雷達感應器者，處新臺幣（下同）1,200 元以上2,400 元以
    下罰鍰；其感應器沒入之。前項行為，如應歸責於汽車所有
    人者，吊扣其汽車牌照1 個月，並依同條例第63條第1 項第
    1 款，記違規點數1 點。查上開規定，於94年12月28日刪除
    第40條第2 項有關如有第1 項情形應歸責於汽車所有人及吊
    扣其汽車牌照期間之相關規定，並修正如下：汽車駕駛人，
    行車速度，超過規定之最高時速，或低於規定之最低時速，
    除有第43條第1 項第2 款情形外，處1,200 元以上2,400 元
    以下罰鍰，並依同條例第63條第1 項第1 款，記違規點數1
    點，該規定經行政院於95年6 月23日以院臺交字第09500876
    85號令發布於95年7 月1 日施行。
二、原處分意旨略以：異議人即受處分人甲○○所有之車牌號碼
    F37-127 號重型機車，於民國94年9 月29日19時43分車行經
    臺北縣三芝鄉台二線淺水灣山莊前（往石門）處，經警逕行
    舉發「限速60公里，經測速時速81公里、超速21公里，滿20
    公里」之違規，依道路交通管理處罰條例第40條規定，處罰
    鍰2,200 元整，並依同條例第63條第1 項第1 款之規定記違
    規點數1 點。
三、異議意旨略以：伊因在他處長期工作，所以未發現有罰單送
    達之情事，直到近日去監理站辦理事情才得知有多筆罰單未
    繳，深感冤枉，伊有附可證明在他處工作之資料，伊不可能
    因為在他處工作而變更戶籍，也不會拒繳罰單。異議人向原
    處分機關表示不服舉發，經原處分機關裁決維持舉發結果後
    ，異議人於法定期限內向本院交通法庭聲明異議云云。
四、經查：
（一）按違反道路交通管理事件統一裁罰基準及處理細則（以下
      簡稱統一裁罰基準）第2 條規定，處理違反道路交通管理
      事件之程序及統一裁罰基準依本細則之規定辦理。前項統
      一裁罰基準，如附件違反道路交通管理事件統一裁罰基準
      表（以下簡稱基準表）。按95年7 月1 日以前有效施行之
      基準表第40條第1 項，就駕駛人駕駛機器腳踏車，行車速
      度超過規定之最高時速20公里以上者，於期限內繳納或到
      案聽候裁決者，處罰鍰1,400 元，逾越應到案期限15日內
      ，繳納罰鍰或到案聽候裁決者，處罰鍰1,700 元，逾越應
      到案期限15日以上30日以內，繳納罰鍰或到案聽候裁決者
      ，處罰鍰1,900 元，逾越應到案期限30日以上繳納罰鍰或
      逕行裁決處罰者，處罰鍰2,200 元。查95年7 月1 日以後
      有效施行之基準表第40條，就駕駛人駕駛機器腳踏車超速
      規定，依超速之速度高低細分超速處罰級距，又逾越應到
      案期限之日數據以處罰之規定亦有修正，其中行車速度超
      過規定之最高時速20公里以上未滿40公里者，修正規定如
      下：於期限內繳納或到案聽候裁決者，處罰鍰1,400 元，
      逾越應到案期限30日內，繳納罰鍰或到案聽候裁決者，處
      罰鍰1,600 元，逾越應到案期限30日以上60日以內，繳納
      罰鍰或到案聽候裁決者，處罰鍰1,800 元，逾越應到案期
      限60日以上，繳納罰鍰或逕行裁決處罰者，處罰鍰2,000
      元，該統一裁罰基準於95年6 月30日經交通部交路字第
      0950085037號令、內政部臺內警字第0950870864號令會銜
      修正發布全文81條及基準表1 份，並自95年7 月1 日開始
      施行。
（二）本件異議人即受處分人甲○○並不否認屬其所有之車牌號
      碼F37-127 號重型機車，於94年9 月29日19時43分車行經
      臺北縣三芝鄉台二線淺水灣山莊前（往石門）處，經警逕
      行舉發「限速60公里，經測速時速81公里、超速21公里，
      滿20公里」之事實，復經臺北縣政府警察局交通隊員警以
      科學儀器自動測速採證之照片逕行舉發，此有採證彩色照
      片2 張及臺北縣政府警察局北縣警交字第CG0000000 號舉
      發違反道路交通管理事件通知單1 紙在卷足憑，異議人所
      屬之車輛有於前揭時、地行經系爭路段超速違規之事實堪
      予認定。
（三）異議人雖以：伊未收受罰單及舉發照片云云，惟按統一裁
      罰基準第5 條規定，處理違反道路交通管理事件，有關文
      書送達之程序，依行政程序法之規定。而行政程序法第74
      條第1 項、第2 項規定：送達，不能依前二條規定為之者
      ，得將文書寄存送達地之地方自治或警察機關，並作送達
      通知書兩份，一份黏貼於應受送達人住居所、事務所、營
      業所或其就業處所門首，另一份交由鄰居轉交或置於該送
      達處所信箱或其他適當位置，以為送達。前項情形，由郵
      政機關為送達者，得將文書寄存於送達地之郵政機關。按
      行政程序法第74條第1 項所稱「以為送達」，無論應受送
      達人實際上於何時受領文書，均以寄存之日視為收受送達
      之日期，而發生送達效力（法務部95年8 月21日法律字第
      0950028034號、93年4 月13日法律字第0930014628號、92
      年10月1 日法律字第0920034228號等函文參照）。經查，
      本件舉發通知單係於94年11月14日送達於異議人位於上揭
      臺北縣淡水鎮○○路2 巷12號5 樓之住所，因招領逾期、
      郵務人員不獲會晤本人，亦無受領文書之同居人、受僱人
      或應受送達處所接收郵件人員，故於95年1 月11日將系爭
      文書以寄存送達方式，寄存於臺北縣淡水鎮4 號郵（支）
      局，並作送達通知書兩份，一份黏貼於應受送達人住居所
      門首，另一份置於該受送達處所信箱或其他適當位置，以
      為送達，此有臺北縣政府警察局交通隊第638396號大宗郵
      資已付掛號函件封面影本1 紙、查詢函件報表1 份及臺北
      縣政府警察局送達證書影本1 紙附卷可憑，是以本件異議
      人違規罰單及舉發照片之送達應於95年1 月11日已生寄存
      送達效力，異議人於該期日應已擬制收受舉發通知單並知
      悉其上所載內容，異議人抗辯以未收受舉發通知單及照片
      云云，委無可採。
（四）異議人復辯以：伊因在他處長期工作，所以未發現有罰單
      送達之情事，伊有附可證明在他處工作之資料可資證明上
      開情事，伊不可能因為在他處工作而變更戶籍云云，惟查
      若異議人之實際住居所確有變更，應依道路交通安全規則
      第23條第1 項後段「汽車所有人名稱、地址等如有變更，
      均應向公路監理機關辦理登記」之規定，向公路監理機關
      辦理申報變更登記，然異議人未依該規定辦理，致該舉發
      通知單無法送達予異議人收受，上開舉發通知單既已生合
      法送達之效力，異議人如因其未依規定辦理車籍地址變更
      ，致生未能親自收受舉發通知單之不利益事由，應歸責於
      其自身，異議人執上情抗辯，並不足採。
五、本件異議人之行車速度既已違反管制標誌，自屬違反道路交
    通管理處罰條例第40條之超速違規行為，原舉發單位即臺北
    縣政府警察局交通隊員警依採證照片逕行舉發，無論依修正
    前道路交通管理處罰條例第7 條之2 第1 項第6 款或修正後
    之同條例第7 條之2 第1 項第7 款之以科學儀器取得證據資
    料者之逕行舉發要件規定皆已合致，本件違規事實，至臻明
    確。惟查，行政罰法業已於95年2 月5 日生效施行，查行政
    罰法第4 條、第5 條規定，違反行政法上義務之處罰，以行
    為時之法律或自治條例有明文規定者為限。行為後法律或自
    治條例有變更者，適用行政機關最初裁處時之法律或自治條
    例。但裁處前之法律或自治條例有利於受處罰者，適用最有
    利於受處罰者之規定。查95年7 月1 日以後有效施行之基準
    表第40條，就駕駛人駕駛機器腳踏車，行車速度超過規定之
    最高時速20公里以上未滿40公里者，規定如下：於期限內繳
    納或到案聽候裁決者，處罰鍰1,400 元，逾越應到案期限30
    日內，繳納罰鍰或到案聽候裁決者，處罰鍰1,600 元，逾越
    應到案期限30日以上60日以內，繳納罰鍰或到案聽候裁決者
    ，處罰鍰1,800 元，逾越應到案期限60日以上，繳納罰鍰或
    逕行裁決處罰者，處罰鍰2,000 元，該統一裁罰基準於95年
    6 月30日經交通部交路字第0950085037號令、內政部臺內警
    字第0950870864號令會銜修正發布裁罰基準全文81條及基準
    表1 份，並自95年7 月1 日開始施行。本件違規行為之時間
    點為94年9 月29日，行政機關最初裁處時之時間點為96年8
    月17日，原舉發通知單諭知受處分人應到案日期原為94年12
    月5 日之前，惟因舉發通知單寄存送達之故，故重新起算應
    到案日期應為95年1 月26日，本件異議人遲至96年8 月23日
    始到案陳述意見並聽候裁決，顯已逾越應到案期限60日以上
    ，原處分機關依據95年7 月1日 之前之基準表，據以裁罰異
    議人罰鍰2,200 元，固非無見，惟本院審認適用本件之處罰
    規定係以最有利於受處罰者之規定為依據，經查核結果以95
    年7 月1 日修正施行後之道路交通管理處罰條例第40條及基
    準表處罰金額對異議人較為有利，故以行政機關最初裁處時
    即96年8 月17日有效施行之修正後道路交通管理處罰條例第
    40條及基準表處罰金額為依歸，而非以行為時之修正前道路
    交通管理處罰條例第40條第1 項及基準表處罰金額為根據，
    併此指明。
六、再依道路交通案件處理辦法第20條規定：「交通法庭認為聲
    明異議有理由或聲明異議雖無理由，而原處分不當或違法者
    ，應以裁定將原處分經聲明異議部分撤銷，並自為裁定。」
    觀之，足徵原裁決機關之處分如有不當或違法時，交通法庭
    自應撤銷原處分，另為適法之裁定。本件異議人所有之重型
    機車於系爭時間、地點超速違規事實明確，原處分機關以異
    議人前開違規事實，依道路交通管理處罰條例第40條第1 項
    、第63條第1 項第1 款之規定，裁處異議人罰鍰2,200 元，
    並記違規點數1 點，惟罰鍰金額裁處部分容有違誤，從而異
    議人之異議雖無理由，然原處分既有前開瑕疵可指，自應由
    本院依道路交通案件處理辦法第20條前段之規定撤銷原處分
    ，並依法自為裁定如主文第2 項所示。
七、據上論斷，應依道路交通案件處理辦法第20條，裁定如主文
    。
中    華    民    國    97    年    1     月    22    日
                  交通法庭法  官  賴邦元
以上正本證明與原本無異
如不服本裁定應於送達後5日內向本院提出抗告狀
                          書記官  游育慈
中    華    民    國    97    年    1     月    22    日


司法院資訊處製作；財團法人民間司法改革基金會備份。
